【裁判字號】    98,交聲,1594
【裁判日期】    980717
【裁判案由】    聲明異議
【裁判全文】
臺灣高雄地方法院交通事件裁定        98年度交聲字第1594號
原處分機關  交通部公路總局高雄區監理所
異  議  人  甲○○
上列受處分人因違反道路交通管理處罰條例案件，對於交通部公
路總局高雄區監理所民國97年1 月14日所為之裁決處分（處分案
號：高監自裁字裁00-000000000號）聲明異議，本院裁定如下：
    主  文
異議駁回。
    理  由
一、按受處分人不服道路交通管理處罰條例第8 條主管機關所為
    之處罰，得於接到裁決書之翌日起20日內向管轄地方法院聲
    明異議，道路交通管理處罰條例第87條第1 項定有明文。倘
    受處分人逾期始行提出異議者，於法即有不合，法院自應裁
    定駁回，合先敘明。再按依道路交通案件處理辦法第2 條規
    定，該辦法所稱之交通案件為「一、違反道路交通管理處罰
    條例經公路主管機關或警察機關或其聯合設置之裁決機關處
    罰後，聲明異議之案件。二、道路交通刑事案件。」而依道
    路交通管理處罰條例第89條前段規定「法院受理有關交通事
    件，準用刑事訴訟法之規定。」另依違反道路交通管理事件
    統一裁罰基準及處理細則第5 條規定「處理違反道路交通管
    理事件，有關文書送達之程序，依行政程序法之規定。」先
    予敘明。而駕駛人因交通違規事件，經監理站依道路交通管
    理處罰條例裁處罰鍰之裁決書，其性質係屬於處理違反「道
    路交通管理」事件之行政文書，尚未達法院依道路交通案件
    處理辦法第2 條第1款 所稱之「聲明異議之案件」之交通案
    件之程度，自不適用道路交通管理處罰條例第89條前段所指
    之法院受理「交通事件」準用刑事訴訟法之規定；從而，有
    關裁決書送達之程序，自應依違反道路交通管理事件統一裁
    罰基準及處理細則第5 條之規定，即適用行政程序法有關文
    書送達之規定。而行政程序法第74條第1 項規定「送達，不
    能依前二條規定為之者，得將文書寄存送達地之地方自治或
    警察機關，並作送達通知書兩份，一份黏貼於應受送達人住
    居所、事務所、營業所或其就業處所門首，另一份交由鄰居
    轉交或置於該送達處所信箱或其他適當位置，以為送達。」
    亦即依行政程序法第74條第1 項規定所為之寄存送達，並未
    準用民事訴訟法第138 條第2 項規定，自應於寄存送達當日
    即生送達之效力（臺灣高等法院暨所屬法院97年法律座談會
    刑事類提案第42號研討結果參照）。
三、經查原處分機關於97年1 月17日將裁決書送達異議人之戶籍
    地高雄縣鳳山市鎮○街9 巷40號，因未會晤本人亦無受領文
    書之同居人、受雇人或應受送達處所接受郵件人員，已於同
    日將裁決書寄存於鳳山鎮北郵局，有該監理所送達證書、郵
    務送達通知書在卷可參（本院卷第11頁），依上開說明應於
    寄存送達當日即97年1 月17日即生送達效力，異議人表示未
    曾前往領取上開違反道路交通管理事件裁決書，惟不影響前
    因寄存送達而生之送達效力。是異議人遲至98年5 月28日始
    向原處分機關提出異議書狀，此有上開書狀所蓋原處分機關
    收文章在卷可佐（本院卷第3 頁），本件聲明異議，顯已逾
    20日之異議期間。依上開說明，異議人就本件裁決書所為之
    異議為不合法，且屬不得補正，依法自應予以駁回。
四、異議人雖以已向郵局辦理過轉寄事宜，有關勞健保等信件均
    可向居所地寄送，主張並未收受上開裁決書等語。惟查異議
    人向監理機關登記之戶籍地址在「高雄縣鳳山市鎮○街9 巷
    40號」，有本院依職權於公路監理電子閘門車號查詢汽車車
    籍資料在卷可查，異議人未居住於該址，亦未向監理機關申
    請送達於實際居所地址，應自己承擔未能收受通知單之不利
    益。異議人自不得以其未收受舉發通知單為由抗辯之，其所
    為之抗辯實不足採。
五、據上論斷，應依道路交通案件處理辦法第18條，裁定如主文
    。
中    華    民    國    98    年    7     月    17    日
                  交通法庭  法  官  施介元
以上正本證明與原本無異。
如不服本裁定，應於收受送達後5 日內向本院提出抗告狀。
中    華    民    國    98    年    7     月    17    日
                            書記官  葉玉芬


司法院資訊處製作；財團法人民間司法改革基金會備份。
